【裁判字號】    89,自,132
【裁判日期】    900322
【裁判案由】    殺人未遂
【裁判全文】
臺灣彰化地方法院刑事判決                          八十九年度自字第一三二號
    自  訴  人  甲○○
    被      告  丙○○
    指定辯護人  本院公設辯護人  乙○○
右列被告因殺人未遂案件，經自訴人提起自訴，本院判決如左：
    主      文
丙○○無罪。
    理      由
一、自訴意旨略以：自訴人甲○○因機車過戶及罰鍰繳納事宜，於民國八十九年一月
    十二日上午，前往彰化縣大村鄉○○路九十三號由被告丙○○及其兄弟二人所開
    設之汽車修配廠，欲尋找被告詢問詳情。惟因雙方意見不合，且被告之胞兄賴裕
    田、賴裕國就罰鍰一事亦再三否認，被告竟持利器近距離朝自訴人頭面部要害刺
    殺，造成該處受有撕裂傷四乘一公分，幸未直接貫穿腦部，自訴人始得免於死亡
    結果。因認被告涉有刑法第二百七十一條之殺人未遂罪嫌等語。
二、按犯罪事實應依證據認定之，無證據不得推定其犯罪事實，刑事訴訟法第一百五
    十四條定有明文。而事實之認定，應憑證據，如未能發現相當證據，或證據不足
    以證明，自不能以推測或擬制之方法，以為裁判之基礎，最高法院四十年台上字
    第八六號著有判例。又殺人與傷害致死之區別，即在下手加害時有無死亡之預見
    為斷。至受傷處所是否致命部位，及傷痕之多寡，輕重如何，僅足供認定有無殺
    意之參考，原不能為區別殺人與傷害致人死之絕對標準，最高法院十九年上字第
    七一八號判例可資遵循。自訴人認被告涉有前開犯行，無非係以其個人所為指訴
    ，並經證人即其妻林賴寶金證述明確，復有伍倫綜合醫院診斷書一紙在卷可憑，
    為其主要論據。訊據被告丙○○則堅決否認有何殺人未遂犯行，辯稱：當天係自
    訴人帶同三位不知名之人前來理論，且自訴人等均有攜帶棍棒，爭執過程中並造
    成賴裕田受傷，伊並無持刀丟擲自訴人之事實；又依證人陳昱丞及魏熀樵之證詞
    可知，自訴人當天確有帶同其他三人前來車廠，是自訴人所稱僅有其妻偕同抵達
    該處云云，應係匿飾之詞。自訴人既無其他證據足資證明其所言屬實，足徵本件
    僅為自訴人帶同他人前去被告所開設之車廠挑釁，因而發生衝突，並無其所指之
    殺人犯行等語。
三、經查：自訴人於八十九年一月十二日當天，確有帶同其他不知名之三人前往被告
    所開設之上開汽車修配廠理論，其間並造成被告受傷等情，業據證人魏熀樵於本
    院訊問時證述綦詳，核與證人陳昱丞另於本院八十九年度易字第一二五九號傷害
    案件中所述情節相互合致，難謂有何瑕疵可指，應值採信。且證人魏熀樵與自訴
    人亦屬朋友關係，並無特別仇恨恩怨，衡情當無虛詞偏頗被告之理。而被告之兄
    賴裕田於雙方衝突中受有臉部、左膝挫傷及擦傷等傷害，復經本院八十九年度易
    字第一二五九號判決認定屬實，自訴人及其妻林賴寶金並因而分別遭判處有期徒
    刑二月，亦有該判決書一紙存卷足參。倘自訴人當天確如其所言係獨自一人進入
    車廠之辦公室內，而由其妻林賴寶金在外守候，且辦公室內均為被告之兄弟及客
    戶，則被告丙○○及其兄賴裕田於現場人數顯已占有相當優勢，如欲對付自訴人
    實屬綽綽有餘，豈有可能遭受前揭多處傷害？況以自訴人所陳激烈衝突場面觀之
    ，事發過程經歷時間當非短暫，造成聲響應屬巨大嘈雜，如非自訴人確有多人前
    往助勢，以其一人獨自面對被告眾人，其妻林賴寶金又何能安守室外而不加聞問
    ？足徵自訴人所稱僅有自己與林賴寶金前往該處，並未帶同其他人共赴現場，亦
    無攜帶棍棒云云，諒非實情，證人林賴寶金於本院訊問時附合其言，同屬基於夫
    妻迴護之情，亦無足採。準此以言，事發當時棍棒等武器既為自訴人等攜帶入內
    ，被告即無操持刀械之可能，乃自訴人竟謂其遭被告以尖刀丟擲成傷，自屬無據
    ，難認可採。退步以言，縱認被告確有以刀械射向自訴人之行為，然被告與自訴
    人平日為朋友關係等情，復據證人魏熀樵證述在卷，渠等二人情誼如非深厚，亦
    不致有何重大積怨足以引為殺害動機。則該二人於本件僅因車輛過戶及罰鍰事宜
    發生爭執，言語、動作或有過激之處，然被告應無為此區區小事，即萌生致自訴
    人於死之故意，尚不得徒以自訴人受傷部位接近要害，遽謂被告確有殺人之意。
    再者，自訴人於現場受傷後，並未向前來處理之證人魏熀樵表示確實遭人殺害，
    且其提出本件自訴時，業距事發之日已隔十月有餘，凡此皆與通常殺人案件之被
    害人因恐自身生命遭受威脅，積極向外尋求援助保護之情形有別。從而，自訴人
    既無從證明其所受傷害確由被告造成，且就被告是否具有殺人故意乙節又未能為
    充分之說明，則被告辯稱並無殺人未遂犯行等語，應非子虛，自堪採信。此外，
    復查無其他積極證據足認被告確有自訴人所指之犯行，不能證明其犯罪，揆諸首
    揭法條及判例意旨，應諭知無罪之判決。
據上論斷，應依刑事訴訟法第三百四十三條、第三百零一條第一項，判決如主文。
中        華        民        國    九十   年     三    月    二十二    日
                                臺灣彰化地方法院刑事第三庭
                                    法      官  高  文  崇
右正本證明與原本無異。
如不服本判決，應於判決送達後十日內向本院提出上訴狀( 須附繕本 )。
                                    法院書記官  楊  筱  惠
中        華        民        國    九十   年     三    月    二十三    日


司法院資訊處製作；財團法人民間司法改革基金會備份。
